【裁判字號】    98,訴,2062
【裁判日期】    981127
【裁判案由】    返還消費借貸款
【裁判全文】
臺灣板橋地方法院民事判決              98年度訴字第2062號
原      告  永豐商業銀行股份有限公司
法定代理人  戊○○
訴訟代理人  丁○○
            己○○
被      告  甲○○
兼 上 1 人
訴訟代理人  丙○○
被      告  乙○○
上列當事人間請求返還消費借貸款事件，經本院於民國98年11月
10日言詞辯論終結，判決如下：
    主  文
被告應於繼承被繼承人胡高蔥遺產之範圍內連帶給付原告新台幣
貳佰貳拾貳萬零壹佰陸拾玖元，與自民國九十三年七月二十五日
起至清償日止，按年息百分之九點二五計算之利息，及自民國八
十六年五月十六日起至清償日止，按年息百分之一點八五計算之
違約金。
原告其餘之訴駁回。
訴訟費用由被告於繼承被繼承人胡高蔥遺產之範圍內連帶負擔。
本判決於原告以新台幣柒拾肆萬元供擔保後，得為假執行；但被
告如於假執行程序實施前以新台幣貳佰貳拾貳萬零壹佰陸拾玖元
預供擔保後，得免為假執行。
    事實及理由
一、原告主張：
（一）緣借款名義人胡慶益於民國84年12月13日邀同訴外人胡高
      蔥為連帶保證人，向原告借款共計新台幣（下同）8,500,
      000元，借款期限自84年12月13日起至85年12月13日止，
      利息按年息9.25%計息。而雙方約定按期付息本金到期還
      清，如有1期未履行時，即視為全部到期，借款及連帶保
      證人願連帶一次清償本息。又約定借款如未按其償還本金
      或繳納利息時，逾期在6個月以內者，應按約定利率之1成
      計算加付違約金，逾期6個月以上者，應另按約定利率之2
      成計算加付違約金。詎訴外人胡慶益未依約繳款，原告聲
      請鈞院拍賣抵押物後，依確定分配表仍有如訴之聲明所載
      之本金餘額迄未受償，核所餘欠款部份均屬已逾期超過6
      個月者，則借款人及連帶保證人除就前開所餘欠款及利息
      負清償責任外，並應依約按利率之20%給付違約金。惟連
      帶保證人胡高蔥已於85年12月5日死亡，且其繼承人即被
      告等人未於法定期間內為限定或拋棄繼承之聲請，故被告
      等人依法應繼承被繼承人胡高蔥財產上之一切權利義務。
（二）聲明：1.被告應連帶給付原告2,220,169元，與自93年7月
      25日起至清償日止，按年息9.25%計算之利息，及自86年5
      月16日起至清償日止，按年息1.85%計算之違約金；2.原
      告願供擔保請准宣告假執行。
二、被告則以下開情詞置辯：
（一）查被告甲○○、丙○○、乙○○等已各自結婚成家，並未
      與訴外人胡慶益、胡高蔥同居共同生活，對於訴外人胡慶
      益於84年12月13日向原告借款及以訴外人胡高蔥為連帶保
      證人乙事，完全並不知情。而訴外人胡高蔥生病痴呆多年
      ，並於85 年12月5日死亡，其死亡後並未留下任何遺產，
      被告等3人亦無繼承任何遺產。又原告於84年12月未嚴格
      審查訴外人胡高蔥之經濟、身體狀況，即將系爭款項貸出
      ，則其自無權將借款債權債務轉嫁由被告等3人承擔。況
      訴外人胡慶益實為本件之借款人，原告應向其求償，而非
      在請求權時效即將屆至，並累積多年本金利息後，始向被
      告等3 人求償。
（二）聲明：原告之訴及其假執行之聲請均駁回。
三、查原告主張借款人胡慶益於84年12月13日邀同訴外人胡高蔥
    為連帶保證人，向原告借款共計8,500,000元，借款期限自
    84 年12月13日起至85年12月13日止，利息按年息9.25%計息
    ，而雙方約定按期付息本金到期還清，如有1期未履行時，
    即視為全部到期，借款及連帶保證人願連帶一次清償本息，
    又約定借款如未按其償還本金或繳納利息時，逾期在6個月
    以內者，應按約定利率之1成計算加付違約金，逾期6個月以
    上者，應另按約定利率之2成計算加付違約金，詎訴外人胡
    慶益未依約繳款，原告聲請本院拍賣抵押物後，依確定分配
    表仍有如訴之聲明所載之本金餘額迄未受償，而訴外人胡高
    蔥已於85年12月5日死亡，且其繼承人即被告等人未於法定
    期間內為限定或拋棄繼承之聲請等情，業據提出借據、約定
    書、本院85年度執字第13066號分配表、胡高蔥除戶謄本、
    本院98年7月6日板院輔家科春信字第045316號函等影本1份
    為證，被告對此亦不爭執，堪信原告此部分之主張為真實。
四、按消費借貸者，謂當事人一方移轉金錢或其他代替物之所有
    權於他方，而約定他方以種類、品質、數量相同之物返還之
    契約；繼承人自繼承開始，除本法另有規定外，承受被繼承
    人財產上一切權利義務；繼承人對於被繼承人之債務負連帶
    債務；連帶債務之債權人，得對於債務人中之一人，或數人
    ，或其全體，同時或先後請求全部或一部之給付，民法第47
    4條第1項、第1148條、第1153條第1項、第273條第1項分別
    定有明文。再按繼承在民法繼承編97年1月4日前開始，繼承
    人對於繼承開始後，始發生代負履行責任之保證契約債務，
    由其繼續履行債務顯失公平者，得以所得遺產為限，負清償
    責任，民法繼承編施行法第1條之2亦定有明文。查被告甲○
    ○、乙○○、丙○○依序分別為38年1月30日生、42年3月5
    日生、39年9月25日生，此有戶籍謄本1份在卷可參，其等於
    胡高蔥死亡時均已係成年人，又被告均未於修正施行前之法
    定期間為限定或拋棄繼承，已如前述，惟被告並未繼承其母
    胡高蔥之任何遺產，且原告係於本件支付命令聲請時始對被
    告就所繼承胡高蔥之連帶保證債務為請求，此據原告訴訟代
    理人到庭陳述甚詳（見本院98年10月20日言詞辯論筆錄），
    衡情由被告連帶履行該系爭連帶債務，則顯有失公平，依上
    開規定，就被繼承人胡高蔥之系爭連帶債務，被告3人應以
    其自被繼承人胡高蔥所得遺產範圍為限，負連帶清償責任。
五、從而，原告依消費借貸及繼承之法律關係，請求被告以繼承
    胡高蔥之遺產為限，連帶給付原告2,220,169元，與自93年7
    月25日起至清償日止，按年息9.25%計算之利息，及自86年5
    月16日起至清償日止，按年息1.85%計算之違約金，為有理
    由，應予准許，逾此部分之請求，尚屬無據，應予駁回。
六、至原告陳明願供擔保請准為假執行之宣告，核無不合，爰酌
    定相當之金額准許之，並依職權酌定金額為被告得預供擔保
    免為假執行之宣告。
七、本件判決事證基礎已臻明確，兩造其餘主張、陳述與所提證
    據，及攻擊、防禦方法，經本院審酌後，認與判決結果已無
    影響，爰不再一一論述，併予敘明。
八、訴訟費用負擔之依據：民事訴訟法第79條、第85條第2項。
中    華    民    國    98    年    11    月    27    日
                  民事第三庭    法  官  邱靜琪
以上正本證明與原本無異
如對本判決上訴，須於判決送達後20日內向本院提出上訴狀
中    華    民    國    98    年    11    月    27    日
                                書記官  鄭美莉


司法院資訊處製作；財團法人民間司法改革基金會備份。
